【裁判字號】    97,重訴,80
【裁判日期】    970320
【裁判案由】    清償借款
【裁判全文】
臺灣臺北地方法院民事判決              97年度重訴字第80號
原      告    陽信商業銀行股份有限公司
法定代理人    戊○○
訴訟代理人    庚○○
              乙○○
被      告    信東國際股份有限公司
兼法定代理人  丙○○
被      告    信東長榮股份有限公司
兼法定代理人  丁○○
被      告    信東加油站股份有限公司（原名信東加油站有限
              公司）
兼法定代理人  丁○○
被      告    巴黎春天汽車旅館有限公司
兼法定代理人  丁○○
被      告    甲○○
                        共同送.
上列當事人間請求清償借款事件，本院於民國97年3月14日言詞
辯論終結，判決如下：
    主  文
被告應連帶給付原告新臺幣伍仟參佰伍拾貳萬柒仟陸佰伍拾捌元
，及自民國九十六年八月二十日起至清償日止，按年息百分之六
點六七計算之利息，並自民國九十六年九月二十一日起至清償日
止，逾期在六個月以內者，按上開利率百分之十，逾期超過六個
月部分，按上開利率百分之二十計算之違約金。
被告應連帶給付原告新臺幣參仟肆佰貳拾貳萬伍仟參佰捌拾陸元
，及自民國九十六年八月二十八日起至清償日止，按年息百分之
六點六七計算之利息，並自民國九十六年九月二十九日起至清償
日止，逾期在六個月以內者，按上開利率百分之十，逾期超過六
個月部分，按上開利率百分之二十計算之違約金。
訴訟費用由被告連帶負擔。
    事實及理由
壹、程序方面：
一、按「當事人得以合意定第一審管轄法院。但以關於由一定法
    律關係而生之訴訟為限。前項合意，應以文書證之」，民事
    訴訟法第24條定有明文。經查，依兩造簽訂之授信合約書第
    19條及連帶保證書第19條約定，因本契約涉訟時，雙方合意
    以臺灣臺北地方法院為第一審管轄法院，是依上揭法條規定
    ，本院自應有管轄權，合先敘明。
二、次按「訴狀送達後，原告不得將原訴變更或追加他訴。但有
    下列各款情形之一者，不在此限：(三)擴張或減縮應受判決事
    項之聲明者」，民事訴訟法第255條第1項第3款定有明文。
    本件原告於起訴時，原係請求被告連帶給付新臺幣（下同）
    8789萬7681元，及其中5352萬7658元部分，自民國96年8月
    20日起至清償日止，按年息6.67％計算之利息，並自96年9
    月21日起至清償日止，逾期在6個月以內者，按上開利率10
    ％，逾期超過6個月部分，按上開利率20％計算之違約金；
    其餘3437萬0023元部分，自96年8月28日起至清償日止，按
    年息6.67％計算之利息，並自96年9月21日起至清償日止，
    逾期在6個月以內者，按上開利率10％，逾期超過6個月部分
    ，按上開利率20％計算之違約金，嗣於本院審理時，變更其
    聲明為如主文第1、2項所示之利息、違約金，核原告所為訴
    之變更，僅係減縮應受判決事項之聲明，揆諸前揭說明，核
    無不合，應予准許。
三、本件被告信東國際股份有限公司、信東長榮股份有限公司、
    信東加油站股份有限公司、巴黎春天汽車旅館有限公司、丙○○、丁○○及甲○○經合法通知，均未於言詞辯論期日到
    場，核無民事訴訟法第386條所列各款情形，爰依原告之聲
    請，由其一造辯論而為判決。
貳、實體方面：
一、原告起訴主張：
  （一）被告信東國際國際股份有限公司於95年6月29日邀同被
        告信東長榮股份有限公司、信東加油站股份有限公司、
        巴黎春天汽車旅館有限公司、丙○○、丁○○及甲○○
        等人為連帶保證人，向原告借款1億元，並簽訂授信合
        約書，約定被告得分次動用借款，借款期間自95年6月
        15日起至98年6月15日止，依合約書第6條第2款約定，
        被告如經票據交換所通知拒絕往來，債務視為全部到期
        ，未經清償部分，除仍按約定利率計息外，逾期清償在
        6個月以內者，按上開利率10％，逾期超過6個月部分，
        按上開利率20％加計違約金。嗣被告陸續向原告借用39
        46萬元（下稱第1筆借款）、5032萬元（下稱第2筆借款
        ）、1022萬元（下稱第3筆借款），並分別簽立動撥申
        請書，除均約定利息部分按原告基準放款利率加碼2.08
        ％機動計算外，分別約定以下內容：(一)第1筆借款：借
        款期間自95年7月20日起至98年7月20日止，自借款日起
        ，前6個月為寬限期，按月付息，自96年1月20日起依年
        金法計算月付金，分30期，按月平均攤還本息；(二)第2
        筆借款：借款期間自95年7月26日起至98年7月20日止，
        自借款日起，前5個月為寬限期，按月付息，自95年12
        月26日起依年金法計算月付金，分31期，按月平均攤還
        本息； (三)第3筆借款：借款期間自95年8月23日起至98
        年7月20日止，自借款日起，前4個月為寬限期，按月計
        息，自95年12月23日起依年金法計算月付金，分31期，
        按月平均攤還本息。
  （二）又被告於96年1月18日與原告訂立增補契約書，就第1筆
        借款部分，約定自96年1月20日起至96年4月20日止為寬
        限期，只繳利息不還本金，自96年4月20日起至98年7月
        20日止，分27期，依年金法按月平均攤還本息；第2筆
        借款部分，約定自95年12月26日起至96年3月26日止為
        寬限期，只繳利息不還本金，自96年3月26日起至98年7
        月20日止，分28期，依年金法按月平均攤還本息；第3
        筆借款部分，約定自95年12月23日起至96年3月23日止
        為寬限期，只繳利息不還本金，自96年3月23日起至98
        年7月20日止，分28期，依年金法按月平均攤還本息。
        另被告於96年5月14日與原告再簽訂增補契約書，就第
        1筆借款部分，計算至96年5月7日止，尚欠本金3946萬
        元，借款期限延至99年10月20日；第2筆借款計算至96
        年5月7日止，尚欠本金4864萬5685元，借款期限延至
        99年10月20日；第3筆借款計算至96年5月7日止，尚欠
        本金991萬5092元，借款期限延至99年10月20日，其餘
        借款條件則維持不變。
  （三）詎被告信東國際股份有限公司於96年8月24日經票據交
        換所公告拒絕往來，依約已喪失期限利益，借款視為全
        部到期，經抵銷其存款後，尚欠借款本金總計8775萬30
        44元（其中第2、3筆借款合計5352萬7658元，第1筆借
        款抵銷存款後為3422萬5386元）及分別如主文第1、2項
        所示之利息、違約金，而被告信東長榮股份有限公司、
        信東加油站股份有限公司、巴黎春天汽車旅館有限公司
        、丙○○、丁○○及甲○○為連帶保證人，依法應負連
        帶清償之責。為此，爰依消費借貸及連帶保證之法律關
        係，請求被告連帶給付如主文第1、2項所示之本金、利
        息及違約金等語。並聲明：如主文第1、2項所示。
二、被告信東國際股份有限公司、信東長榮股份有限公司、信東
    加油站股份有限公司、巴黎春天汽車旅館有限公司、丙○○
    、丁○○及甲○○經合法通知，均未於言詞辯論期日到場，
    亦未提出書狀作何聲明或陳述。
三、按「消費借貸之借用人應於約定期限內，返還與借用物種類
    、品質、數量相同之物」；「遲延之債務，以支付金錢為標
    的者，債權人得請求依法定利率計算之遲延利息。但約定利
    率較高者，仍從其約定利率」；「當事人得約定債務人於債
    務不履行時，應支付違約金」，民法第478條前段、第233條
    第1項及第250條第1項分別定有明文。又所謂連帶保證，係
    指保證人與主債務人就債務之履行，對於債權人各負全部給
    付之責任者而言，是連帶保證債務之債權人得同時或先後向
    保證人為全部給付之請求（最高法院45年臺上字第1426號判
    例、77年臺上字第1772號判決參照）。經查，原告主張之上
    開事實，業據其提出授信合約書、連帶保證書、撥款申請書
    、增補契約書、放款明細資料查詢表、放款利率查詢表、票
    據退票及拒絕往來資訊等件為證，核屬相符，而被告等已於
    相當時期受合法通知，卻未於言詞辯論期日到場，復未提出
    書狀作何爭執，依民事訴訟法第280條第3項前段、第1項前
    段規定，視同自認，自堪信原告之主張為真實。從而，原告
    依消費借貸及連帶保證之法律關係請求被告連帶給付如主文
    第1、2項所示之本金、利息及違約金，為有理由，應予准許
    。
四、據上論結，本件原告之訴為有理由，依民事訴訟法第385條
    第1項前段、第85條第2項，判決如主文。
中    華    民    國    97    年    3     月    20    日
                  民事第二庭    法  官  鍾素鳳
以上正本係照原本作成。
如對本判決上訴，須於判決送達後20日內向本院提出上訴狀。
中    華    民    國    97    年    3     月    21    日
                                書記官  林玗倩


司法院資訊處製作；財團法人民間司法改革基金會備份。
